【裁判字號】    98,訴,48
【裁判日期】    980227
【裁判案由】    返還買賣價金
【裁判全文】
臺灣新竹地方法院民事判決                98年度訴字第48號
原      告  壬○○
被      告  甲○○○○○○○○.
            辛○○○○○○○○.
                        號
            乙○○○○○○○○.
                        號
            戊○○○○○○○○.
                        樓
            丙○○○○○○○○.
                        62號.
            己○○○○○○○○.
                        之1
前列六人共同
兼訴訟代理  丁○○○○○○○○.
人
                        之1
被      告  庚○○○○○○○○.
                        之1
上列當事人間返還買賣價金事件，本院於民國98年2月23日辯論
終結，判決如下：
    主  文
被告應給付原告新台幣貳佰參拾萬元，及自民國九十八年二月二
十三日起自清償日止，按年息百分之五計算之利息。
訴訟費用由被告負擔。
    事  實
一、原告方面：
  (一)聲明：求為判決如主文所示。
  (二)陳述：原告與被告之被繼承人周少方於民國87年4月7日簽
      訂就坐落新竹縣新埔鎮○○段九芎湖小段99-3、246地號
      土地之買賣契約。雙方約定由原告支付價金0000000元，
      由訴外人周少方負責並代表統籌該土地之共有人等，以將
      該土地移轉予原告，期間原告並支付價金230萬元，惟周
      少方收受上開部分價金後，不僅未統籌共有人之資料以將
      該土地移轉予原告，且於92年去世，故其於98年2月23日
      當庭解除買賣契約，因被告等為周少方之繼承人，上開契
      約既經解除，被告等繼承周少方返還已收受價金之債務，
      當依法返還。
二、被告方面：
  (一)聲明：原告之訴駁回。訴訟費用由原告負擔。
  (二)陳述：被告雖不否認買賣契約之真正，惟就買賣契約之內
      容並不知悉，且兩造簽訂契約後，訴外人周祖任取得69萬
      元，周少方僅取得161萬元，故被告僅就161萬元負有返還
      之義務。
三、得心證之理由：
  (一)原告主張之事實，已據其提出與所述相符之不動產買賣契
      約書為證，且為被告等所不否認，至被告抗辯訴外人周祖
      任取得之69萬元應從價金中扣除乙事，為原告所否認，本
      院細究買賣契約之真意為被告之被繼承人周少方與原告締
      約，價金均由周少方收受，並由其負責統籌系爭土地共有
      人之持分達2/3時，移轉系爭土地予原告，故周少方與其
      他共有人間如何分配價金即與原告無涉，被告此部分之抗
      辯尚非足採。
  (二)按「給付無確定期限者，債務人於債權人得請求給付時，
      經其催告而未為給付者，自受催告時起，負遲延責任。」
      、「遲延之債務，以支付金錢為標的者，債權人得請求依
       法定利率計算之遲延利息。」、「應付利息之債務，其
      利率未經約定，亦無法律可據者，週年利率為百分之五。
       」民法第229條第2項前段、第233條第1項前段、第203
      條復分別著有明文。本件原告於98年2月23日始當庭解除
      系爭買賣契約，並得請求被告等返還213萬元已如前述，
      原告對於被告之返還價金請求權，係屬於未定給付期限之
      金錢債權，揆諸前述規定，被告等應自解除契約並請求返
      還之日，即98年2月23日起算，加計按年息百分之5計算之
      法定遲延利息，始屬適法。
  (三)原告據以提起本訴，為如主文所示之請求，即無不合，應
      予准許。
四、結論：原告之訴為有理由，依民事訴訟法第78條，判決如主
    文。
中    華    民    國    98    年    2     月    27    日
                  民事第二庭    法      官  彭淑苑
以上正本係照原本作成。
如對本判決上訴，須於判決送達後20日內向本院提出上訴狀。
中    華    民    國    98    年    2     月    27    日
                                書  記  官  王恬如


司法院資訊處製作；財團法人民間司法改革基金會備份。
